【裁判字號】    98,上更(一),315
【裁判日期】    980929
【裁判案由】    毒品危害防制條例
【裁判全文】
臺灣高等法院刑事判決             98年度上更(一)字第315號
上  訴  人
即  被  告  甲○○
                    國民
選任辯護人  陳雅萍律師（法律扶助）
上列上訴人因毒品危害防制條例案件，不服臺灣士林地方法院97
年度訴字第 738號，中華民國97年10月14日第一審判決（起訴案
號：臺灣士林地方法院檢察署97年度偵字第3520號），提起上訴
，經判決後由最高法院發回更審，本院判決如下：
    主  文
原判決撤銷。
甲○○販賣第二級毒品，處有期徒刑柒年貳月。扣案如附表編號
一所示之第二級毒品沒收銷燬之；又如附表編號二、三、六、七
、十一所示之物，均沒收。未扣案之門號0000000000號行動電話
壹支（含 SIM卡）沒收之，如全部或一部不能沒收時，追徵其價
額。
    事  實
一、甲○○明知甲基安非他命（Methamphetamine）屬毒品危害
    防制條例第 2條第2項第2款所定之第二級毒品，未經許可，
    不得製造、運輸、販賣或持有，竟於民國97年2月27日下午3
    時許，萌生藉由向他人購入甲基安非他命再轉售他人以賺取
    差價而為營利之犯意，以電話聯絡之方式，與真實姓名、年
    籍均不詳，綽號「阿宏」之成年男子，約定以新臺幣（下同
    ）35萬元代價，購入第二級毒品甲基安非他命（起訴書誤植
    為安非他命）5兩（換算約187.5公克），「阿宏」遂於同日
    晚間9時許，將第二級毒品甲基安非他命5兩，連同供甲○○
    施用之第一級毒品海洛因 1錢及提供予甲○○使用之門號為
    0000000000號之行動電話 1支，送至甲○○位於臺北縣汐止
    市○○路77巷2弄25號6樓之住所，交付甲○○持有，而該毒
    品除供甲○○自己施用外，其餘則伺機販售與不特定人牟利
    ，因前得知其友人乙○○可以覓得有意購買第二級毒品甲基
    安非他命之人，而與乙○○共同基於以高於前揭販入之價格
    販賣第二級毒品之意圖，並與乙○○基於販賣第二級毒品甲
    基安非他命之犯意聯絡，甲○○於97年2月29日晚間9時許至
    97 年3月1日晚上間某時，使用上開「阿宏」所交付之門號
    0000000000號之行動電話聯絡乙○○前來，並先使用其所有
    之電子磅秤秤重，取出其所購入上開第二級毒品甲基安非他
    命之其中約10餘公克，復在其上址住處，將該約10餘公克第
    二級毒品甲基安非他命交給乙○○，由乙○○出面尋找買主
    ，其後，乙○○覓得綽號「阿吉」之人將以不詳價格，交易
    不詳數量第二級毒品甲基安非他命，並約定97年3月1日晚間
    某時交易，惟因不詳原因未能交易成功，於同年3月2日12時
    50分36秒，乙○○即使用其所有之門號0000000000號行動電
    話發送簡訊到甲○○所使用之上開門號0000000000號之行動
    電通知甲○○上開交易沒有成功一事。嗣於同年3月4日晚間
    11時許，為警持臺灣士林地方法院所核發之搜索票在甲○○
    上址住處查獲，並扣得其所有如附表編號一所示之第二級毒
    品甲基安非他命19包（含附表編號二所示之外包裝塑膠袋22
    個）；及其所有，供其犯本件販賣第二級毒品罪所用之如附
    表編號三、六所示之電子磅秤1臺、封口機1臺；及其所有預
    備供被告分裝毒品所用之鋁箔分裝袋37個、各式塑膠夾鍊分
    裝袋與鋁箔分裝袋共 128個；非其所有，「阿宏」交付供其
    與乙○○聯絡以共同販賣第二級毒品所用之如附表編號四所
    示之行動電話 1支，及其所有，而與本件犯罪無涉之如附表
    編號五、八、九、十、十二、十三、十四所示之物，因而循
    線查獲上情（甲○○經移送意圖販賣而持有第一級毒品海洛
    因部分另經檢察官為不起訴處分；至甲○○所涉施用第一級
    毒品海洛因、第二級毒品安非他命部分，經檢察官聲請由臺
    灣士林地方法院另案裁定執行觀察勒戒）。
二、案經臺北縣政府警察局永和分局報請臺灣士林地方法院檢察
    署檢察偵查起訴。
    理  由
壹、證據能力方面：
一、按被告以外之人於偵查中向檢察官所為陳述，除顯有不可信
    之情況者外，得為證據，刑事訴訟法第159條之1第2項定有
    明文。偵查中對被告以外之人（包括證人、鑑定人、告訴人
    、被害人及共同被告等）所為之偵查筆錄，或被告以外之人
    向檢察官所提之書面陳述，性質上均屬傳聞證據。惟現階段
    刑事訴訟法規定檢察官代表國家偵查犯罪、實施公訴，依法
    其有訊問被告、證人及鑑定人之權，證人、鑑定人且須具結
    ，而實務運作時，檢察官偵查中向被告以外之人所取得之陳
    述，原則上均能遵守法律規定，不致違法取供，其可信度極
    高，職是，被告以外之人前於偵查中已具結而為證述，除反
    對該項供述得具有證據能力之一方，已釋明「顯有不可信之
    情況」之理由外，不宜以該證人未能於審判中接受他造之反
    對詰問為由，即遽指該證人於偵查中之陳述不具證據能力。
    且所謂不可信性情況，法院應審酌被告以外之人於陳述時之
    外在環境及情況，例如：陳述時之心理狀況、有無受到外力
    干擾等，以為判斷之依據。本件證人乙○○於檢察官偵查中
    ，以證人之身分陳述，經告以具結義務及偽證處罰後，於命
    證人朗讀結文後具結，其係於負擔偽證罪之處罰心理下證述
    ，並以具結擔保其供述之真實性，又無受其他不當外力干擾
    之情形，其未曾提及檢察官在偵查時有不法取供之情形，且
    其證述內容部分屬違反其自己利益之陳述，並與後述之行動
    電話簡訊內容不謀而合，另自形式上觀察其供述之作成、取
    得情形，亦未見檢察官有何違法取供而不具信用性之情事，
    此亦有各該證人結文暨其偵訊筆錄在卷足考，又該證人事後
    於原審審理中並已接受被告及其辯護人之反對詰問，亦為相
    同之證詞，則證人乙○○於偵查中供述之「任意性」及「信
    用性」，自已足供擔保，且核無「顯有不可信之情況」，依
    上說明，其於偵查中之證言自具有證據能力。
二、又按傳聞法則乃對於被告以外之人於審判外之言詞或書面陳
    述而為之規範。扣案之甲基安非他命為違禁物品，另扣案之
    行動電話、各式分裝袋、封口機、電子磅秤、附表編號四之
    行動電話等物品，均係屬物證；卷附查獲證物、行動電話簡
    訊內容之拍攝照片，乃以科學、機械之方式，對於證物、簡
    訊內容當時狀況所為忠實且正確之記錄，性質上並非供述證
    據，無刑事訴訟法第159條第1項規定傳聞法則之適用，以上
    證物與本案具有關聯性，與本案待證事實具有自然之關聯性
    ，且無證據證明係公務員違法取得之物，依法自得作為證據
    。
貳、實體方面：
一、認定犯罪事實所憑之證據及其認定之理由：
    訊據被告甲○○固坦認於上揭時、地，其以35萬元代價，自
    「阿宏」處購入上開第二級毒品甲基安非他命 5兩，並於上
    址，為警於其上揭住處查獲持有附表所示之第二級毒品甲基
    安非他命共19包，並扣得分裝袋37個、各式分裝袋 128個、
    電子磅秤、封口機各1臺及施用甲基安非他命吸食器1組等物
    之事實，惟矢口否認有何販賣第二級毒品未遂犯行，辯稱：
    伊購入上開大量之第二級毒品甲基安非他命係想要藉施用第
    二級毒品甲基安非他命來戒掉第一級毒品海洛因，而案發當
    時第二級毒品甲基安非他命很缺貨，伊怕買不到，而且，一
    次買大量，價格較便宜，所以，伊才一次買多一點；至於伊
    會與乙○○簡訊往來，是因為乙○○之前向伊拿了16萬元，
    說要幫伊買海洛因，但後來於97年3月2日人就不見了，伊才
    會一直傳簡訊給乙○○，要乙○○拿毒品或錢來還伊，所以
    伊才會說乙○○欠伊16萬元，簡訊內容與安非他命無關。扣
    案之磅砰是一般廚房所用之磅秤，封口機是伊開釣蝦場所用
    之物云云。經查：
（一）被告於前揭時、地約以35萬元購入第二級毒品甲基安非他
      命 5兩；門號0000000000號為被告所使用之門號；及於上
      址，為警於其上揭居處查獲持有扣案之如附表編號一所示
      之18包淡黃色晶體、 1包淡黃色粉末，並扣得附表編號三
      、六、七、十一所示之電子磅秤、封口機各 1臺、鋁箔分
      裝袋37個、各式塑膠夾鍊分裝袋與鋁箔分裝袋共 128個及
      施用甲基安非他命吸食器 1組等之事實，業經被告迭於警
      詢、檢察官訊問、原審及本院審理時均自白不諱，且有臺
      北縣政府警察局永和分局扣押物品目錄表、搜索扣押筆錄
      各 1份、查扣物品照片28張在卷可稽。又前述扣案如附表
      編號一所示之18包淡黃色晶體、 1包淡黃色粉末，並經送
      內政部警政署刑事警察局隨機取樣鑑定結果，檢出第二級
      毒品甲基安非他命成分，驗前總毛重157.25公克，驗餘總
      淨重140.78公克【157.25 -15.66（袋重）-0.81（袋重）
      ＝140. 78）等情，有該局97年5月27日刑鑑字第09700659
      40號鑑定書 1紙在卷足考，被告此部分自白核與事實相符
      ，堪予採信。是上訴人周明賢販入及持有第二級毒品甲基
      安非他命之事實，洵堪認定。
（二）上揭事實，業據證人乙○○於檢察官訊問、原審審理時均
      就案發前被告曾在被告上址住處交付 1包約10餘公克的第
      二級毒品給伊，委託伊交付予某些人，但事後未成功交付
      ，而伊自行使用該包第二級毒品之4分之1等情結證明確在
      卷，且經檢察官當庭勘驗扣案之被告所使用之0000000000
      門號行動電話內之簡訊，勘驗結果：『(1)97年3月2日12時
      50分36秒，發訊人0000000000（即乙○○所使用之行動電
      話）發送之簡訊：「昨晚那個沒成，但我有動到一些換現
      金，晚一點回基隆在拿給你」。(2)97年3月2日13時10分38
      秒，發送至0000000000門號收訊之簡訊：「你等於身上都
      沒東西錢還那麼多沒回你自己看著辦」。(3)97年3月2日13
      時14分33秒，發送至0000000000門號之簡訊：「阿達我跟
      你說過不是錢就是原封不動還我你動了就是不鳥我那我就
      對你不客氣了」。(4)97年3月2日13時19分37秒，發訊人00
      00000000發送之簡訊：「我有出個4/1還有1個我分成小的
      ，其餘兩個沒動」。(5)97年3月2日13時22分33秒，發送至
      0000000000門號收訊之簡訊：「你不用在說你錢我算清楚
      一起都算你現在馬上給我回來算清楚」。』等情，有檢察
      官勘驗筆錄、前揭簡訊照片（見偵查卷第84至97頁）附卷
      可稽，被告、證人乙○○亦均不否認前揭簡訊內容為其等
       2人間互相所發送一節，而由前揭簡訊先後發送內容可知
      ，證人乙○○先主動向被告通知97年3月1日晚間之交易沒
      有成功，而被告則先後向乙○○表示沒東西（指毒品）、
      錢還那麼多沒送回，甚至向乙○○稱還錢、原封不動（指
      毒品）還伊，動了就對乙○○不客氣，進而要求乙○○即
      刻前來會算金錢，足認被告確有交付第二級毒品委託乙○
      ○出面交易一情，否則當無必要在乙○○表示交易未成功
      後，即一再在簡訊中對乙○○提及還毒品、送回金錢之事
      ，此外，復有被告所有，如附表編號一所示之第二級毒品
      甲基安非他命19包（含附表編號二所示之外包裝塑膠袋）
      ；被告所有，供其犯本件販賣第二級毒品罪所用或預備供
      其犯罪所用之如附表編號三、六、七、十一所示之電子磅
      秤、封口機各 1臺、鋁箔分裝袋37個、各式塑膠夾鍊分裝
      袋與鋁箔分裝袋共 128個；「阿宏」交付供被告與乙○○
      聯絡以共同販賣第二級毒品所用之如附表編號四所示之行
      動電話 1支扣案為證，足認上述簡訊內容核與證人乙○○
      之證詞不謀而合，又被告販入第二級毒品甲基安非他命之
      時間，與乙○○前開主動以簡訊向被告通知97年3月1日晚
      間之交易沒有成功之時間，僅相距四日，二者時間接近，
      足認被告販入第二級毒品甲基安非他命之目的，除供其自
      己施用外，尚具有伺機以高於前揭販入第二級毒品甲基安
      非他命之價格販售予不特定人牟利之意圖，洵堪認定。
（三）被告雖辯稱上開甲基安非他命係供其本身每日施用所需云
      云，然查：依文獻記載服用甲基安非他命於未成癮之成人
      其最低致死劑量為1公克，每日正常使用劑量為2.5至25毫
      克之間，及依行政院衛生署管制藥品管理局91年5月13日
      管檢字第105628號函附「Clarke's Isolation and Iden-
      tification of Drugs」第二版之資料所示：正常人之甲
      基安非他命（甲基安非他命鹽酸鹽）之最低致死劑量1克
      ；但久用成癮者重覆使用對該等藥物產生之耐藥性，其程
      度依個人體質、使用頻率與接觸時間之長短等因素而異，
      可使其致死劑量增至數倍甚至十倍以上。被告一次購入純
      度為百分之88，驗前淨重約140.78公克之第二級毒品甲基
      安非他命，驗前總純質淨重約123.89公克，數量非少，縱
      以單次最低致死劑量1公克，足供被告施用約1百次以上，
      且參以一般施毒者為免增加被查緝之風險，通常僅購入少
      量毒品以供施用，且毒品對人體戕害甚大，不可能每日均
      以人體承受最大劑量施用，及參諸臺灣北部地區潮濕之天
      候型態，毒品並不適於久存，則被告若單純購入甲基安非
      他命供己施用，斷無一次購入足敷自己施用1百次以上之
      鉅額毒品數量，足見被告上開辯解，顯與常理不符。而本
      件查扣甲基安非他命驗前淨重約達140.78公克，數量非少
      ，且係被分裝成19小包，分為 2種包裝規格（橘色圖樣與
      粉紅色草莓圖案），並再以鋁箔包裝袋分裝及封口，且其
      中16包之重量均各約8.50公克，不同單純施用者持有狀態
      ，因毒品乃係高價之物，購買該毒品施用者，尚無準備大
      量之小型塑膠夾鏈包裝袋，於購得之後自行分裝為多數小
      包，以使毒品沾染、殘留於分裝袋上，而徒增浪費之理。
      是以被告甲○○既有施用毒品習慣，依其施用毒品之期間
      、經驗而言，必定瞭解自身施用毒品之界限，控制施用數
      量，酌取所需毒品即可，實無另以電子磅秤測量重量之必
      要，亦無須再以空塑膠夾鏈袋分裝施用而徒增浪費，又依
      扣案毒品經分裝後，每包重量相當，且均已密封封口之客
      觀情狀觀之，堪認扣案空塑膠夾鏈包裝袋、鋁箔包裝袋、
      電子秤、封口機，應非僅供分裝施用毒品之用。另衡以一
      般販毒及購毒之行為，為恐遭警查獲，通常均係事先確認
      數量、價格後，再於所約定之時間、地點當場一手交錢、
      一手交貨後迅速分頭離去，豈有於交易時再取出電子秤秤
      量，而徒然引起他人注意增加遭查緝之風險，又苟非當場
      秤量而係交易後返家自行秤量者，其事後縱秤有不足，亦
      難執此爭執，且販毒者若欲行欺瞞之事，自可用添加雜質
      以降低毒品純度之方式為之，何須以此扣減毒品重量而極
      易為人察覺之方式達其詐騙之目的，是以，不問攜帶電子
      秤係為當場秤量抑或返家秤量，均有悖於常情，足認上開
      電子秤應係被告供販賣毒品時用以測量分裝數量之工具；
      況一般單純供給施用者所購之毒品，通常均已由販毒者秤
      量重量而分裝完成，縱令係大包裝購入，施用者亦可按平
      日之施用量，酌量取用毒品施用，衡情應無為求分裝施用
      ，乃自備空夾鏈袋、封口機、電子磅秤秤重新分裝之必要
      。另扣案電子磅秤（約寬15公分、長約19公分）可供秤量
      0.1公克以上至500公克之物，與一般供廚房秤量食材之磅
      秤之秤重極限單位通常為公斤並不同；故綜上所述，被告
      辯稱：上開毒品是供己施用，電子磅秤係廚房用云云，尚
      難採信。衡情當係基於營利之意圖而大量販入，進而分裝
      後伺機販賣圖利，否則應無僅為單純施用，即甘冒被查緝
      重刑之風險，販入約達187.5公克（5臺兩）第二級毒品甲
      基安非他命之理。
（四）被告雖以前揭情詞置辯，而被告既自承前揭簡訊內容均為
      其與乙○○互相所發送，則被告倘上開所辯為真，其何以
      在乙○○於97年3月2日12時50分36秒，發送簡訊：「昨晚
      那個沒成，但我有動到一些換現金，晚一點回基隆在拿給
      你」後，方與乙○○開始談及其上開所稱交付16萬元予乙
      ○○以代買海洛因一事，惟其卻於原審審理中陳稱：伊不
      清楚乙○○於97年3月2日12時50分36秒所發送上開簡訊內
      容之意義，且前揭簡訊內容中，乙○○亦向被告表示：伊
      有出個4/1還有1個伊分成小的，其餘兩個沒動等語，此內
      容實與被告所辯代購海洛因情節無關，益徵被告上開所辯
      要與事實不符，委難採信。雖被告於原審審理中辯稱：伊
      於上揭時、地，自「阿宏」處購入大量第二級毒品係為戒
      掉第一級毒品海洛因云云，然其為何於相同時間又再如其
      所辯拿16萬元委託乙○○代為購買大量第一級毒品海洛因
      ，所辯顯相互矛盾，且與一般販毒及購毒之人，為恐遭警
      查獲，通常均係事先確認數量、價格後，再於所約定之時
      間、地點當場一手交錢、一手交貨之一般通常事理不相符
      合，況本件涉及之交易金額多達16萬元，並非僅數千元之
      小額買賣，何以被告會反於常態先交付乙○○金錢之理？
      此亦顯與其於本院更(一)審審理時供承其買毒品，並非先給
      錢，再取得毒品（見本院更一審卷第93頁）之習慣不相符
      合。另證人乙○○於原審審理及本院審理時具結後均堅決
      否認有積欠被告16萬元（見一審卷第69頁第10行、本院更
      (一)審卷第89頁），足見被告上開辯詞顯與事實不符，不可
      遽採。況被告於檢察官訊問時係供稱：伊錢給他（指乙○
      ○），東西他沒給伊，東西是指安非他命；伊沒跟乙○○
      買成安非他命云云，顯與其上開所辯互有歧異。從而，足
      見被告上開所辯應屬事後卸責之詞，委無足取。
（五）查第二級毒品甲基安非他命物稀價昂，取得不易，此據被
      告供承在卷，且為政府嚴予查緝取締之違禁物，而非法販
      賣第二級毒品之刑責甚重，衡情非法販賣第二級毒品者苟
      無利潤可圖，應無甘冒被查緝法辦重刑之危險而無端平價
      供應他人之理。又販賣毒品之價格，輒因供需之狀況、貨
      源之問題、來源是否充裕、雙方交往之深淺、查緝鬆嚴、
      及風險之評估等因素，而有差異，並非固定。又販賣者於
      分裝時，亦因純度之調配、分量之增減，而影響其售價。
      基上說明，堪認被告販入第二級毒品甲基安非他命之價格
      必較販出之價格低廉，或以同一價格而減少第二級毒品甲
      基安非他命之份量，而有從中賺取差額利潤圖利之意圖及
      事實，此應屬合於論理法則且不違背社會通常經驗之理性
      判斷。職是，被告於前揭時、地販入第二級毒品甲基安非
      他命之行為，主觀上應具有營利意圖，洵堪認定。又被告
      販入後復與乙○○具有共同營利意圖之犯意聯絡，推由乙
      ○○出面將第二級毒品甲基安非他命販賣予不詳之人，縱
      未確切查得販賣賺取之實際差價，但除別有事證，足認係
      按同一價格轉讓，確未牟利外，尚難執此即認非法販賣之
      事證有所不足，附此敘明。
（六）按共同實施犯罪行為，在合同意思範圍內，相互利用他人
      之行為，以達其犯罪之目的，原不必每一階段均參與，祇
      須分擔犯罪行為之一部，即應對於全部所發生之結果共同
      負責。而共同正犯之意思聯絡，不限於事前有所協議，於
      行為當時，基於相互之認識，以共同犯罪之意思參與者，
      亦無礙於共同正犯之成立，最高法院28年上字第3110號判
      例、94年度台上字第5480號判決可供參考。再者，證人乙
      ○○曾於97年 2月25日14時27分45秒傳送簡訊「明哥好女
      生在室沒有交男友很缺你的幫忙一玩1800」予被告，此據
      被告、證人乙○○均陳明在卷，而其等就此通簡訊內容係
      指證人乙○○向被告表示，可介紹被告向不詳之人以1 錢
      1萬8千元之價格，購買沒有加料品質很好的第一級毒品海
      洛因之意，亦均不爭執，據之，可認被告由此簡訊訊息知
      悉證人乙○○有為介紹毒品交易之行為，因而，被告遂尋
      求與乙○○合作，而與乙○○達成以高於前揭販入之價格
      販賣第二級毒品牟利之犯意聯絡，復依前所述，本件係由
      被告提供第二級毒品甲基安非他命，而由乙○○負責出面
      尋覓買主，並交付第二級毒品，則足認被告與乙○○間就
      上開販入後第一次賣出犯行，確有犯意聯絡及行為分擔。
      另共犯乙○○已著手販賣，覓得綽號「阿吉」之人以不詳
      價格，交易不詳數量第二級毒品甲基安非他命，並約定97
      年3月1日晚間某時交易，雖事後因不詳原因未完成賣出之
      行為，然因本件被告甲○○先前係基於意圖營利販賣，而
      購入甲基安非他命，縱事後未完成賣出行為即遭查獲，所
      為仍應成立毒品危害防制條例第4條第2項之販賣第二級毒
      品既遂罪。
（七）證人乙○○固於原審審理中結證稱：被告於97年3月2日凌
      晨3時許，在被告上址住處，交付1包第二級毒品約10餘公
      克予伊，委託伊順道去桃園時，前往北二高大溪交流道口
      交付予被告友人綽號「阿吉」之成年男子，被告並沒有要
      伊收錢，伊當天有與「阿吉」一直保持通話聯絡，但後來
      伊在大溪等1、2個小時，沒有等到「阿吉」，而未把毒品
      交給「阿吉」云云，惟依前揭簡訊內容可知，證人乙○○
      與被告間有涉及毒品交易情事，則證人乙○○所為之證詞
      自與其本身具有利害關係，衡常已難期其之證詞與客觀事
      實一致，況依卷附之證人乙○○所使用上開門號00000000
      00號行動電話之通聯紀錄所示，證人乙○○所證被告交付
      第二級毒品委託伊前往桃園大溪交流道交付「阿吉」之時
      間即97年3月2日凌晨 3時許前後，證人乙○○之行動電話
      通聯紀錄基地臺位置並非在被告上址附近，且證人乙○○
      於97年3月2日凌晨3時39分許起至同日上午9時14分許止之
      行動電話通聯紀錄基地臺，均顯示在桃園縣大溪鎮○○里
      ○○○街15號 4樓，而佐以其前於檢察官訊問時係稱當日
      其前往大溪鎮為其位於大溪鎮的舅舅家等語，可知亦非如
      其所證其於取得第二級毒品後，曾在大溪交流道等候1、2
      個小時，另證人乙○○既證稱其於97年3月2日凌晨有使用
      行動電話一直與「阿吉」保持聯絡，惟其於原審審理中竟
      無法就通聯紀錄中指出其與「阿吉」之通話紀錄，而證人
      乙○○於97年3月2日所通話之電話號碼，其中亦無曾經出
      現在被告所使用之門號0000000000行動電話通聯紀錄中，
      即被告並未與證人乙○○當日通話之對象有過通話聯絡，
      據上，足認證人乙○○此部分證詞尚與事實未合，不得採
      取。
（八）又觀諸前揭簡訊內容，其中乙○○發送予被告雖有「我有
      出個4/1」等語，被告並回應「你不用在說你錢我算清楚
      一起都算你現在馬上給我回來算清楚」等語，另依證人乙
      ○○雖證稱係指伊有施用其中之 4/1包云云，依「罪疑唯
      輕，利歸被告」原則，既依卷證無法查知乙○○所稱「出
      個 4/1」之交易對象，而公訴意旨就此部分之行為亦未論
      及或舉證，故應為有利被告之認定，附此敘明。
（九）綜上所述，因上訴人甲○○販入共35萬元之鉅量甲基安非
      他命，已超過一般人之施用量甚多，已如前述，又上訴人
      坦承販入並持有扣案第二級毒品甲基安非他命之事實，及
      扣案第二級毒品甲基安非他命之數量、純度、包裝情形、
      一般施用毒品者通常能承受施用毒品數量等案內所有直接
      證據、間接證據等證據資料，為綜合之判斷，足見上訴人
      確有販賣意圖甚明，其上述辯解係其事後卸責之詞，不足
      採信。其基於牟利之意圖而販入第二級毒品之犯行，堪予
      認定，應予依法論科。
二、論罪：
（一）被告行為後，毒品危害防制條例第4條第2項規定，於98年
      5月20日修正公布，於98年5月22日施行。 按行為後法律
      有變更者，適用行為時之法律，但行為後之法律有利於行
      為人者，適用最有利於行為人之法律，現行刑法第2條第1
      項訂有明文。毒品危害防制條例第4條第2項，修正前係規
      定：「製造、運輸、販賣第二級毒品者，處無期徒刑或七
      年以上有期徒刑，得併科新臺幣七百萬元以下罰金。」修
      正後則規定：「製造、運輸、販賣第二級毒品者，處無期
      徒刑或七年以上有期徒刑，得併科新臺幣一千萬元以下罰
      金。」可知犯罪構成要件相同，法定刑併科罰金部分，由
      7百萬元提高為1千萬元，經比較新舊法之適用結果，新法
      規定非有利於被告，依刑法第2條第1項前段，應適用被告
      行為時之修正前毒品危害防制條例第4條第2項規定。
（二）查甲基安非他命係毒品危害防制條例第2條第2項第2款所
      列之第二級毒品，不得非法持有、販賣。按所謂販賣行為
      ，並不以販入之後復行賣出為要件，只要以營利為目的販
      入或賣出，有一於此，其犯罪行為即為完成（參照最高法
      院25年非字第123號、67年臺上字第2500號及68年臺上字
      第606號判例）。另毒品危害防制條例第4條第1、2項所謂
      販賣行為，不以販入後復行賣出為必要，祇要以營利意思
      之為目的，而有販入或賣出二者其一之行為，即足構成；
      行為人持有第一級或第二級毒品，有以主觀上營利售賣意
      圖而販入第一級或第二級毒品，其雖未及賣出，仍應論以
      販賣第一級或第二級毒品罪既遂罪責；或非以營利售賣意
      圖而販入，或因其他原因而持有第一級或第二級毒品，嗣
      起意圖利售賣，著手於販賣行為未及賣出，即應成立販賣
      第一級或第二級毒品未遂罪責；如非以營利售賣意圖而販
      入，或因其他原因而持有，嗣起意圖利售賣，尚未著手於
      賣出行為，始成立意圖販賣而持有第一級或第二級毒品罪
      責（參照最高法院90年度台上字第1898號判決要旨）。
（三）查本件被告係基於營利之目的而先單獨販入第二級毒品，
      則於販入時即已成立販賣第二級毒品罪，縱其販入後與乙
      ○○共同第一次賣出行為未遂即遭查獲，揆諸上揭說明，
      所為仍應成立毒品危害防制條例第4條第2項之販賣第二級
      毒品既遂罪。核被告甲○○所為，係犯修正前毒品危害防
      制條例第4條第2項之販賣第二級毒品罪。被告單獨販入第
      二級毒品甲基安非他命之目的既係為供販賣之用，則其販
      入後、賣出前持有甲基安非他命之低度行為，應為販賣第
      二級毒品之高度行為所吸收，不另論罪。又被告與乙○○
      間就上開販入後第一次賣出第二級毒品未遂犯行，有犯意
      聯絡及行為分擔，為共同正犯。
三、原審以被告犯罪事證明確，據以論罪科刑，固非無據，惟查
    ：
（一）被告行為後，毒品危害防制條例於98年5月20日修正公布
      ，同年月22日生效施行，原判決未及比較新舊法，尚有未
      合。
（二）本件被告係基於營利之目的而單獨販入第二級毒品，則於
      販入時即已成立販賣第二級毒品罪，已如前述，原判決採
      信被告所辯販入係供已施用，嗣後始與乙○○共同萌生意
      圖營利之犯意聯絡，推由乙○○著手販賣後因故未遂，而
      僅論以被告販賣第二級毒品未遂罪，容有未洽。
（三）共犯乙○○所有之門號0000000000號行動電話、與附表編
      號六之封口機一臺，前者為共犯乙○○所有，後者為被告
      所有，且均係供被告共犯販賣第二級毒品所用之物；而附
      表編號七、十一所示之鋁箔分裝袋37個、各式塑膠夾鍊分
      裝袋與鋁箔分裝袋共 128個，均係被告所有，且係預備供
      被告分裝毒品所用之物，原判決漏未宣告沒收，亦有未洽
      。
    被告上訴否認犯罪，固無足取，但原判決既有前揭可議之處
    ，仍應由本院予以撤銷改判。爰審酌被告正值青壯，竟不思
    正途，為圖私利而販入第二級毒品甲基安非他命後，另與乙
    ○○共同販賣第二級毒品，所為非是，而販賣第二級毒品甲
    基安非他命，足以使購買施用者導致精神障礙、性格異常，
    甚至造成生命危險之生理成癮性及心理依賴性，戕害國民身
    心健康，惡性重大，及其犯罪之動機、目的、手段、販入第
    二級毒品數量、因故未及賣出即為警查獲，尚未造成實際損
    害，兼衡其之智識程度、素行、被告犯罪後一再飾詞否認之
    態度，檢察官固於起訴書內就被告具體求處有期徒刑10年，
    併科罰金新臺幣50萬元，惟審酌被告本件犯罪情節、尚未完
    成賣出行為即為警查獲，尚未造成實害及前揭各情狀，認上
    開求刑似嫌過重等一切情狀，認量處如主文第二項所示之刑
    為適宜。又本件係因原審判決適用法條不當而撤銷之，因此
    ，雖係由被告上訴，仍無禁止不利益變更原則之適用，併此
    敘明。
四、沒收：
（一）扣案如附表編號一所示之甲基安非他命，係毒品危害防制
      條例所規定之第二級毒品，應依毒品危害防制條例第18條
      第 1項前段沒收銷燬之。至於如附表一編號一所示鑑定用
      罄之第二級毒品甲基安非他命共0.58公克，既已因鑑驗而
      不復存在，故不為諭知沒收銷燬。
（二）扣案如附表編號二所示之外包裝塑膠袋，既係用於包裹毒
      品，均係被告所有，具有防止毒品潮濕、裸露且便於攜帶
      以利持有、販賣之用，且可與其內毒品分別秤重，顯見並
      非不可析離，附表編號二所示之甲基安非他命外包裝塑膠
      袋，均應依毒品危害防制條例第19條第1項前段規定宣告
      沒收之。
（三）未扣案之共犯乙○○所有之門號0000000000號行動電話 1
      支（含 SIM卡），雖未扣案，然尚無證據足認其已滅失，
      且係供本件犯罪之用之物，應依毒品危害防制條例第19條
      第 1項規定，宣告沒收，如全部或一部不能沒收時，追徵
      其價額。
（四）如附表編號三、六、所示之電子磅秤、封口機各 1臺，均
      係被告所有，且為供其犯本件販賣第二級毒品罪所用之物
      ，已如前述，亦應依毒品危害防制條例第19條第 1項規定
      諭知沒收。至附表編號七、十一所示之鋁箔分裝袋37個、
      各式塑膠夾鍊分裝袋與鋁箔分裝袋共 128個，均係被告所
      有，且係預備供被告分裝毒品所用之物，則應依刑法第38
      條第1項第2款規定諭知沒收。
（五）至扣案如附表編號四所示之行動電話 1支，雖係供被告與
      乙○○聯絡以共同販賣第二級毒品所用之物，亦論述如前
      ，惟該行動電話並非被告、共犯乙○○所有之物，業經被
      告陳明在卷，且查無積極證據足以證明該行動電話為被告
      、共犯乙○○所有，而該行動電話性質上亦非屬違禁物，
      是尚乏沒收之依據，爰不宣告沒收。另扣案如附表編號五
      、八、九、十、十二、十三、十四所示之物，與本件犯罪
      無涉，自無從為沒收之諭知；而本件被告意圖營利而販入
      毒品，販入後第一次賣出行為未遂，雖仍依販賣既遂罪論
      處，惟尚無實際所得或尚未取得，即無以購買毒品所支出
      之價款視為犯罪所得之財物而為沒收、追徵或以財產抵償
      之諭知可言，均附此敘明。
五、至共犯乙○○所涉本件販賣第二級毒品未遂犯行部分，未據
    檢察官提起公訴，自非屬本院所得以審理之範圍，應由檢察
    官另行依法偵辦，附此敘明。
據上論斷，應依刑事訴訟法第369條第1項前段、第364條、第299
條第 1項前段，修正前毒品危害防制條例第4條第2項、毒品危害
防制條例第18條第1項前段、第19條第1項，刑法第2條第1項前段
、第11條、第38條第1項第2款，判決如主文。
本案經檢察官劉文水到庭執行職務。
中    華    民    國    98    年    9     月    29    日
                  刑事第七庭  審判長法  官  陳晴教
                                    法  官  楊智勝
                                    法  官  游紅桃
 附表：
┌──┬───────────┬────────────┐
│編號│扣案物品名稱          │扣案物品數量            │
├──┼───────────┼────────────┤
│一、│第二級毒品甲基安非他命│19包（驗前總淨重140.78公│
│    │                      │克；取樣0.58公克鑑驗用罄│
│    │                      │，驗餘總淨重140.2公克） │
├──┼───────────┼────────────┤
│二、│編號一甲基安非他命之外│22個（總重16.47公克）   │
│    │包裝塑膠袋            │（其中標示編號18袋內尚分│
│    │                      │為2包，共有3個包裝袋，標│
│    │                      │示編號20之袋內尚有 1小塑│
│    │                      │膠夾鍊袋，共有2個包裝袋 │
│    │                      │）                      │
├──┼───────────┼────────────┤
│三、│電子磅秤              │1臺                     │
├──┼───────────┼────────────┤
│四、│門號0000000000號行動電│1支                     │
│    │話                    │                        │
├──┼───────────┼────────────┤
│五、│門號0000000000號行動電│1支                     │
│    │話                    │                        │
├──┼───────────┼────────────┤
│六、│封口機                │1臺                     │
├──┼───────────┼────────────┤
│七、│鋁箔分裝袋            │37個                    │
├──┼───────────┼────────────┤
│八、│加熱器                │1臺                     │
├──┼───────────┼────────────┤
│九、│製毒資料              │1冊                     │
├──┼───────────┼────────────┤
│十  │瓦斯噴槍              │1個                     │
├──┼───────────┼────────────┤
│十一│各式分裝袋            │128個                   │
├──┼───────────┼────────────┤
│十二│淡黃色塊狀物          │1包                     │
├──┼───────────┼────────────┤
│十三│第一級毒品海洛因      │2包                     │
├──┼───────────┼────────────┤
│十四│甲基安非他命吸食器    │1組                     │
└──┴───────────┴────────────┘
以上正本證明與原本無異。
如不服本判決，應於收受送達後10日內向本院提出上訴書狀，其
未敘述上訴之理由者並得於提起上訴後10日內向本院補提理由書
（均須按他造當事人之人數附繕本）「切勿逕送上級法院」。
                                    書記官   戴伯勳
中    華    民    國    98    年    9     月    30    日
附錄：本案論罪科刑法條全文
修正前毒品危害防制條例第4條第2項
製造、運輸、販賣第二級毒品者，處無期徒刑或 7 年以上有期
徒刑，得併科新臺幣7百萬元以下罰金。


司法院資訊處製作；財團法人民間司法改革基金會備份。
